【裁判字號】    99,交訴,16
【裁判日期】    990319
【裁判案由】    公共危險等
【裁判全文】
臺灣板橋地方法院刑事判決              99年度交訴字第16號
公  訴  人  臺灣板橋地方法院檢察署檢察官
被      告  丙○○
            甲○○
上列被告因公共危險案件，經檢察官提起公訴（98年度偵字第28
647 號），被告於準備程序進行中為有罪陳述，經告知簡式審判
程序之旨，並聽取當事人之意見後，經本院合議庭裁定由受命法
官獨任進行簡式審判程序，判決如下：
    主  文
丙○○犯肇事致人受傷逃逸罪，累犯，處有期徒刑捌月。
甲○○犯頂替罪，累犯，處拘役伍拾日，如易科罰金，以新臺幣
壹仟元折算壹日。
    事  實
一、丙○○前因於民國92年2 、3 月間某日起至同年5 月14日為
    警採尿前一至四天、一至五天之某時，分別連續犯施用第一
    、二級毒品罪，經本院92年度訴字第1988號刑事判決分別判
    處有期徒刑九月、七月，並定其應執行刑為有期徒刑一年，
    於93年1 月16日確定，於93年3 月8 日入監執行，於94年2
    月23日縮短刑期執行完畢出監（構成累犯）。
二、甲○○前因於92年4 月16日至同年7 月9 日分別犯連續施用
    第一級毒品罪、第二級毒品罪，經本院以92年度簡字第3367
    號刑事簡易判決分別判處有期徒刑六月、五月，如易科罰金
    ，以銀元三百元折算一日，並定其應執行刑為有期徒刑十月
    ，如易科罰金，以銀元三百元折算一日，於93年1 月5日 確
    定，於93年6 月12日入監執行，於94年3 月30日縮短刑期執
    行完畢出監（構成累犯）；復因於94年12月22日為警採尿時
    起回溯一至五天之某時許，犯施用第二級毒品罪，經本院以
    95年度簡字第1378號刑事簡易判決判處有期徒刑四月，如易
    科罰金，以銀元三百元折算一日，於95年4 月3 日易科罰金
    執行完畢（構成累犯）。
三、丙○○於98年3 月30日後因其毒品之偵查、審理及執行案件
    因避不到案，先後經本院及臺灣板橋地方法院檢察署以該署
    98年丁○慎偵往緝字1937號、98年丁○慎執文緝字4808號、
    本院98年板院輔刑強科緝字353 號、98年板院輔刑至科緝字
    642 號通緝，嗣於同年7 月21日上午10時許，丙○○駕駛前
    由巫文揚（已經檢察官另為不起訴之處分）代其出名向永聯
    小客車租賃有限公司（設臺北縣新莊市○○路535 之1 號）
    租賃之車牌號碼7202-VL 號之自用小客車（下稱本案租賃小
    客車），沿臺北縣板橋市○○路150 巷往信義路方向行駛時
    ，不慎在巷內擦撞戊○○所有停放在該巷36號旁停車格之車
    牌號碼CB-3769 號自用小貨車及停放在該巷33號前之車牌號
    碼1427-V L號自用小客車，丙○○因知其已遭通緝，為避免
    因該事故報案而遭警緝獲，遂即駕駛本案租賃小客車往信義
    路方向逃逸離去，詎其行至該巷與信義路之交岔路口處，於
    其行駛之該巷路口之行車管制號誌為紅燈時，逕行駛入該交
    岔路口內並右轉駛入信義路往土城方向行駛，遂先擦撞由宋
    耀庭駕駛正在該巷巷口停等紅燈之車牌號碼5728-KH 號自用
    小客車後，再於該交岔路口內擦撞由己○○騎乘之沿信義路
    往土城方向行駛而正穿越該路口之車牌號碼336-DFP 號重型
    機車，致使己○○人車倒地，而受有「左手腕斜方骨骨折、
    左手腕挫傷、四肢多處擦傷」之傷害（未據己○○提出告訴
    ），詎丙○○於肇事後，見己○○機車已人車倒地，可知悉
    己○○因倒地受有傷害，詎其仍因為避免遭警緝獲，未詢問
    己○○是否須救護傷勢之處理、亦未將其姓名聯絡資料留予
    己○○，隨即駕駛本案租賃小客車逃逸離去。
四、丙○○於逃逸肇事將本案租賃小客車駛至臺北縣中和市○○
    路與華福街口停放後，於同年月22日下午2 時許，與甲○○
    相約在臺北縣三重市○○○路之某間汽車旅館內，向甲○○
    告知其於上開時地駕駛本案租賃小客車肇事撞傷機車騎士而
    逃逸，央求吳宇能頂替其出面向警偽稱伊係該肇事逃逸之肇
    事人，詎甲○○明知丙○○已因該交通肇事而為涉犯過失傷
    害與肇事致人傷害逃逸罪嫌之犯人，竟基於頂替之犯意，意
    圖使丙○○因此隱匿逃避警方搜緝，同意丙○○之要求，並
    於同年月23日前往臺北縣政府警察局板橋分局交通分隊向處
    理上開事故之員警趙明佯稱伊係上開交通事故之肇事人而冒
    充為該事故之犯人，惟經趙明偕同甲○○返回肇事現場，甲○○因無法對警交代行車路徑及肇事經過，為警察覺有異而
    詢問伊是否確為肇事人，甲○○始向警坦承上情，再由警循
    線查獲丙○○。
四、案經臺北縣政府警察局板橋分局報告臺灣板橋地方法院檢察
    署偵辦。
    理  由
一、本案被告丙○○、甲○○所犯係死刑、無期徒刑或最輕本刑
    為三年以上有期徒刑以外之罪，於本院準備程序進行中，被
    告先就被訴事實為有罪之陳述，經本院告知簡式審判程序之
    旨，並聽取公訴人、被告之意見後，由本院合議庭依刑事訴
    訟法第273 條之1 第1 項規定，裁定由受命法官獨任進行簡
    式審判程序。
二、上開犯罪事實，業據被告二人於警詢、偵訊及本院審理中均
    坦承不諱，核與證人巫文揚、戊○○、乙○○、己○○、趙
    明分別於警詢、偵訊中證述之情節相符，並有汽車出租約定
    切結書、被告丙○○之臺灣高等法院被告前案紀錄表、臺北
    縣政府警察局板橋分局製作之道路交通事故現場圖、調查報
    告表、調查筆錄、現場採證照片、己○○之亞東紀念醫院診
    斷證明書各一份在卷可稽，堪認被告二人上開具任意性自白
    與事實相符，應屬信實。綜上，本案事證明確，被告二人之
    犯行洵堪認定，均應予依法論科。
三、按刑法第185 條之4 之肇事致人死傷逃逸罪，其立法目的在
    於促使駕駛人於肇事後，能對被害人即時救護，以減少傷亡
    ，維護交通安全。是該罪之成立祇要行為人有駕駛動力交通
    工具肇事，致人死傷而逃逸之事實為已足，至於肇事之過失
    責任誰屬，則非所問（最高法院98年度台上字第3329號刑事
    判決要旨參照）；又構成本罪之要件，其客觀構成要件為行
    為人駕駛動力交通工具肇事，且致人死傷而逃逸，主觀要件
    則須行為人對致人死傷之事實有所認識，並進而決意擅自逃
    離肇事現場，即足當之（最高法院刑事判決97年度台上字第
    4456號判決要旨參照）。被告丙○○就事實欄三所示之其於
    本案肇事後，依肇事後現場狀況，已可知悉己○○受有傷害
    ，竟未為任何相關處置，即擅自離去，核其所為，係犯刑法
    第185 條之4 之肇事致人傷害逃逸罪。復按刑法第164 條第
    1 項之藏匿犯人或使之隱避罪，所謂「藏匿犯人」係指藏匿
    已經犯罪之人而言（最高法院33年上字第1679號判例要旨參
    照），又此之所謂「犯人」不以起訴後之人為限，故凡觸犯
    刑罰法規所規定之罪名者，不問其觸犯者係普通法或特別法
    、實質刑法或形式刑法，只須其為實施犯罪行為之人，且所
    犯之罪不問已否發覺或起訴或判處罪刑，均屬此之所謂「犯
    人」（最高法院87年度台上字第757 號刑事判決要旨參照）
    。被告甲○○經丙○○告知其於事實欄三所示之時地駕駛本
    案租賃小客車肇事撞傷機車騎士而逃逸，已知悉丙○○係已
    經犯罪之人，竟意圖使丙○○得隱匿逃避警方之搜緝，冒充
    為本案人犯，自行替代丙○○，核其所為，係犯刑法第164
    條第2 項之頂替罪。又本案被告丙○○固雖有教唆被告甲○○頂替自己之行為，惟按犯人自行隱避，在刑法上既非處罰
    之行為，則教唆他人頂替自己以便隱避，當然亦在不罰之列
    （最高法院24年上字第4974號判例要旨參照），是被告丙○○此部分教唆行為，自屬不罰，附此敘明。被告二人前曾各
    受有如事實欄一、二所示之犯罪科刑及執行情形，有該二人
    之臺灣高等法院被告前案紀錄表各一份在卷可憑，其於有期
    徒刑之執行完畢後，五年以內故意再犯有期徒刑以上之本罪
    ，均為累犯，均應依刑法第47條第1 項規定加重其刑。爰審
    酌被告二人犯罪之動機、教育程度、生活狀況、被告丙○○
    於通緝至緝獲期間另有二案與本案相同情節之為免遭緝獲而
    犯肇事致人受傷逃逸罪（本院98年度交訴字第191 號刑事判
    決、臺灣士林地方法院98年度審交訴字第104 號刑事判決）
    之紀錄與判處之刑度（各為有期徒刑七月、八月）、本案被
    害人己○○所受之傷勢、被告甲○○本案頂替行為所生之危
    害，檢察官對二人分別請求量各處有期徒刑八月至十月（丙○○部分）、四月至六月（甲○○部分），惟斟酌被告二人
    因本案犯行所生之危害、於犯後均坦承犯行、參照被告丙○○另二案所判處之刑度、被告甲○○即早向警坦承頂替犯行
    尚未耗費司法資源甚鉅等一切情形，分別量處如主文所示之
    刑，並就甲○○之部分，諭知易科罰金之折算標準，以示懲
    儆。
據上論斷，應依應依刑事訴訟法第273 條之1 第1 項、第299 條
第1 項前段，刑法第164 條第2 項、第185 條之4 、第47條第1
項、第41條第1 項，刑法施行法第1 條之1 第1項 、第2 項前段
，判決如主文。
本案經檢察官陳怡親到庭執行職務。
中    華    民    國    99    年    3     月    19    日
                  刑事第一庭  法  官  陳世旻
上列正本證明與原本無異。
如不服本判決，應於判決送達後10日內敘明上訴理由，向本院提
出上訴狀 (應附繕本) ，上訴於臺灣高等法院。其未敘述上訴理
由者，應於上訴期間屆滿後20日內向本院補提理由書「切勿逕送
上級法院」。
                              書記官  楊雅芳
中    華    民    國    99    年    3     月    25    日
附錄：本案論罪科刑法條
中華民國刑法（民國97年01月02日修正）
第185-4 條（肇事逃逸罪）
駕駛動力交通工具肇事，致人死傷而逃逸者，處六月以上五年以
下有期徒刑。
第164條
（藏匿人犯或使之隱避、頂替罪）
藏匿犯人或依法逮捕拘禁之脫逃人或使之隱避者，處2年以下有
期徒刑、拘役或 5 百元以下罰金。
意圖犯前項之罪而頂替者，亦同。
中華民國刑法施行法（民國95年06月14日修正）
第1-1 條
中華民國九十四年一月七日刑法修正施行後，刑法分則編所定罰
金之貨幣單位為新臺幣。
九十四年一月七日刑法修正時，刑法分則編未修正之條文定有罰
金者，自九十四年一月七日刑法修正施行後，就其所定數額提高
為三十倍。但七十二年六月二十六日至九十四年一月七日新增或
修正之條文，就其所定數額提高為三倍。

司法院資訊處製作；財團法人民間司法改革基金會備份。
